臺灣臺北地方法院民事判決　　　　　　 100年度訴字第3650號
原　　　告　　陳吉麟
訴訟代理人　　羅瑞洋律師
被　　　告　　郝愛玲
　　　　　　　甘錫杖
上二人共同
訴訟代理人　　甘錫琳
被　　　告　　陳俊霖
兼訴訟代理人　吳鼎慶
上列當事人間請求返還停車位事件，本院於民國100 年12月19日
言詞辯論終結，判決如下：
    主  文
被告郝愛玲、甘錫杖應將坐落臺北市○○區○○段七小段662地
號上之同段1845建號即門牌號碼臺北市○○區○○路四段678號
地下三層如附圖編號7所示之停車位返還原告及其餘共有人。
被告吳鼎慶、陳俊霖應將坐落臺北市○○區○○段七小段662地
號上之同段1845建號即門牌號碼臺北市○○區○○路四段678號
地下三層如附圖編號28所示之停車位返還原告及其餘共有人。
訴訟費用由被告負擔。
本判決第一項、第二項如原告以新臺幣壹佰拾萬供擔保後，
得假執行。
反訴原告之訴駁回。
反訴訴訟費用由反訴原告負擔。
    事實及理由
壹、程序方面：
一、按請求之基礎事實同一者、或不甚妨礙被告之防禦及訴訟之
    終結者，縱於訴狀送達後，原告仍得將原訴變更或追加他訴
    ，無須得被告同意，民事訴訟法第255 條第1 項第2、7款分
    別定有明文。查本件原告起訴時係主張其於民國99年8 月19
    日經由臺灣臺北地方法院97年度執更一字第12號返還價金之
    強制執行事件，拍賣取得債務人許鴻基所有之不動產，其中
    乙標之拍賣標的物為坐落臺北市○○區○○段七小段662 地
    號上之同地段1845號建物（下稱系爭1845號建物），即門牌
    號碼臺北市○○區○○路4 段678 號地下三層，權利範圍為
    14/46 之應有部分，而系爭1845號建物主要用途為防空避難
    兼停車場使用，且設有機械式上下二層計46個停車位，且取
    得停車位之專有使用權者，即得登記為系爭1845號建物之共
    有人，惟被告吳鼎慶、郝愛玲、陳俊霖三人並非共有人，竟
    占有使用系爭1845號建物如附圖所示編號7 、28車位，顯屬
    無權占有，原告自得本於所有權人之地位，請求被告三人返
    還其無權占有使用之如附圖編號7 、28所示之停車位等語，
    所為應受判決事項之聲明：(一)被告郝愛玲應將坐落臺北市○
    ○區○○段七小段662 地號上之同段1845建號，即門牌號碼
    臺北市○○區○○路4 段678 號地下三層如附圖編號7 所示
    之停車位返還原告及其餘共有人；(二)被告吳鼎慶、陳俊霖應
    將坐落臺北市○○區○○段七小段662 地號上之同段1845建
    號，即門牌號碼臺北市○○區○○路4 段678 號地下三層如
    附圖編號28所示之停車位返還原告及其餘共有人。嗣於訴狀
    送達後，原告於100 年10月28日為訴之變更、追加，另主張
    甘錫杖亦為無權占有使用如附圖編號7 所示之停車位，而追
    加甘錫杖為本案之共同被告，所為應受判決事項之聲明則變
    更為：(一)被告郝愛玲、甘錫杖應將坐落臺北市○○區○○段
    七小段662 地號上之同段1845建號，即門牌號碼臺北市○○
    區○○路4 段678 號地下三層如附圖編號7 所示之停車位返
    還原告及其餘共有人；(二)被告吳鼎慶、陳俊霖應將坐落臺北
    市○○區○○段七小段662 地號上之同段1845建號，即門牌
    號碼臺北市○○區○○路4段678號地下三層如附圖編號28所
    示之停車位返還原告及其餘共有人。經核，原告前揭所為訴
    之追加、變更，均係本於被告等人對原告所有之系爭1845號
    建物，有無無權占有使用之事實為據，在社會生活上可認為
    相關連，且就原告請求之訴訟及證據資料，於審理繼續進行
    在相當程序內具有一體性，對於被告之防禦及訴訟之終結亦
    無重大不利益，揆諸前揭法條規定，原告前揭所為訴之追加
    、變更，仍應予准許，合先敘明。
二、次按「被告於言詞辯論終結前，得在本訴繫屬之法院，對於
    原告及就訴訟標的必須合一確定之人提起反訴」，民事訴訟
    法第259 條定有明文。查本件反訴原告100 年12月12日以原
    告為反訴被告提起反訴，主張反訴被告與反訴原告曾於99年
    6 月11日召開協調會，約定由反訴被告出面參與臺灣臺北地
    方法院97年度執更一字第12號返還價金之強制執行事件之投
    標拍賣，若有得標，則依照拍賣價金按比例分攤後，由反訴
    被告轉售停車位予反訴原告，惟反訴被告迄未依協調會決議
    之約定轉售如附圖編號7 、28號車位予反訴原告通人，顯已
    違反兩造間約定，乃依99年6 月11日協調會決議之約定，請
    求反訴被告將附圖編號7 、28號車位出售予反訴原告，並協
    同辦理所有權移轉登記事宜等語（見本院卷第88頁）。經核
    ，反訴原告前揭主張與本訴訴訟標的之攻擊防禦有牽連之關
    係，是揆諸前揭法條規定，反訴原告提起本件反訴，應予准
    許。
貳、實體方面：
一、本訴部分：
    (一)原告（即反訴被告）主張：其於99年8 月19日經由臺灣臺
      北地方法院97年度執更一字第12號返還價金等強制執行事
      件，拍賣取得債務人許鴻基所有之不動產，其中乙標之拍
      賣標的物為坐落臺北市○○區○○段七小段662 地號上之
      同地段1845號建物，即門牌號碼臺北市○○區○○路4 段
      678 號地下三層，權利範圍為14/46 之應有部分。而系爭
      1845號建物主要用途為防空避難兼停車場使用，設有46個
      停車位，並均為機械式上下二層之停車位，且取得停車位
      之專有使用權者，即得登記為系爭1845號建物之共有人；
      又原告前開經法院拍賣所取得許鴻基名下之14/46 應有部
      分，依管委會之資料，其保留之停車位計有編號302、303
      、304、307、309、322、327、328、332、333、334、347
      、348、350號等共14個停車位，原告既繼受許鴻基之應有
      部分，自亦取得上開14個車位之使用權，而為系爭1845號
      建物之共有人。惟被告四人均非系爭1845號建物之共有人
      ，應無編號307、328號即如附圖編號7 、28車位之使用權
      ，然被告郝愛玲占有系爭1845號建物如附圖編號7 所示之
      停車位而將之出租於被告甘錫杖使用、被告吳鼎慶則占有
      系爭1845號建物如附圖編號28所示之停車位而將之出租於
      被告陳俊霖使用，被告等四人顯係無權占有。為此，原告
      爰依所有權之法律關係，並依民法第767 條第1 項前段、
      第821 條規定，請求被告等人返還渠等無權占有之停車位
      等語。並聲明：
      1.被告郝愛玲應將坐落臺北市○○區○○段七小段662 地
        號上之同段1845建號，即門牌號碼臺北市○○區○○路
        4 段678 號地下三層如附圖編號7 所示之停車位返還原
        告及其餘共有人。
      2.被告吳鼎慶、陳俊霖應將坐落臺北市○○區○○段七小
        段662 地號上之同段1845建號，即門牌號碼臺北市○○
        區○○路4 段678 號地下三層如附圖編號28所示之停車
        位返還原告及其餘共有人。
      3.願供擔保，以代釋明，請准宣告假執行。
    (二)被告部分：
      1.被告吳鼎慶（即反訴原告）、陳俊霖則以：
        (1)其於80年12月23日系爭1845號建物所在大樓起建時，
          即與大樓起造人之一訴外人吳王麗祝簽立買賣契約，
          購買A6戶（即8 樓之1 ）及如附圖編號28所示之停車
          位，共計面責24.73 坪，未料該大樓完後辦理移轉登
          記時，因起造人股東彼此間之財務糾紛，吳王麗祝竟
          私下將如附圖編號28所示之停車位歸併於大股東即許
          鴻基名下所有，且未將此事告知購買戶。是該附圖編
          號28所示之停車位並非個別買賣，係隨同房屋一併計
          算總面積買賣，因此被告對於如附圖編號28所示停車
          位之佔有及使用，乃係被告原始購買取得，並非無權
          占有。再被告於嗣後知悉該停車位未過戶，雖曾寄發
          存函向吳王麗祝催討，但均已無法送達。
        (2)又附圖編號28所示之停車位於臺北地方法院通知拍賣
          時，兩造為共同利益，乃相約由被告先書寫聲明狀提
          出異議，待約三拍後再由原告出面參與兢標，如得標
          的即以得標價格按比例分攤並買賣過戶與被告，且雙
          方並於99年6 月11日在大樓管理委員處，共同於被告
          向臺北地方法院所呈之聲明異議狀上簽名蓋章。詎原
          告得標後，屢以被告非共有人無法買賣過戶為由拒絕
          履行，然被告原本即係系爭1845號建物之共有人，原
          告之詞，實令人費解，若然臺北地方法院須於原告得
          標後即通知被告可於7 日內陳明願否以拍定價格優先
          購買，逾期不陳明，即視放棄優先購買權等情，是原
          告所言，無非為推托之詞。
        (3)並聲明：原告之訴駁回。
      2.被告郝愛玲（即反訴原告）、甘錫杖則以：
        (1)原告於82年間購買3 個車位，被告吳鼎慶、被告郝愛
          玲則於82年間各向建商購買1 個車位，嗣兩造鑑於原
          告其未過戶3 個車位最多，倘彼此兢標提高價金顯造
          成兩造損失，故於臺北地方法院97年度執更一字第12
          號返還價金等強制執行事件，原告乃於99年6 月11日
          主動要求臺北市新店大樓張哲堯總幹事，協調被告吳
          鼎慶、郝愛玲召開法拍事前協調會，屆時原告投標後
          ，若得標則由與會者依照比例分攤拍賣費用，原告並
          以買賣方式過戶與被告郝愛玲、吳鼎慶，此並經與會
          者無異議通過，原告代其妻黃蔭、被告吳鼎慶、郝愛
          玲、及另一位共有人陳貞君，共同於原告及被告向臺
          北地方法院所呈之聲明異議狀上簽名蓋章。嗣被告等
          人於99年8 月24日收到臺北地方法院97年度執更一字
          第12號強制執行事件之優先購買權詢問書時，被告等
          人乃鑑於前揭協調會決議之紀錄，故未再回覆優先承
          購權之意願書，惟原告於法拍得標後，竟否認前揭協
          議書決議，屢以被告等人非共有人，無法買賣過戶為
          由，拒絕履行前協調會決議之承諾，顯見原告主動要
          求召開之法拍事前協調會乃係為詐欺被告等人之手段
          ，待其得標後始為否認，原告明顯違反誠信原則。
        (2)又被告郝愛玲就如附圖編號7 所示停車位自85年1 月
          2 日起即已出租於被告甘錫杖迄今，被告甘錫杖每月
          均依租約繳納租金，縱如附圖編號7 所示之停車位遭
          法拍後，承租人仍依據租賃契約繳納租金，目前尚在
          租賃期間，並非無權占用。
        (3)並聲明：原告之駁回。
二、反訴部分：
    (一)反訴原告（即本訴被告吳鼎慶、郝愛玲）主張：
      反訴原告與反訴被告業經系爭1845號建物所在台北新站火
      樓張哲堯總幹事之協調，於99年6月11日下午2時許，在臺
      北新站大樓13樓之管委會辦公室，召開法拍事前協調會，
      由反訴原告吳鼎慶書寫聲明異議狀向法院提出異議，待法
      拍時由反訴被告出面參與投標，如有得標，則依比例分攤
      法拍標的所有費用之價金，反訴被告復轉賣予反訴原告該
      法拍車位之約定，反訴被告始在反訴原告吳鼎慶擬妥之聲
      明異議狀上簽其妻黃蔭之姓名並蓋章，是反訴原告自得依
      兩造間協調會決議之約定，請求反訴被告以法院拍定之平
      均價格將如附圖編號7 、28所示之車位售予反訴原告吳鼎
      慶、郝愛玲；又依臺北地方法院民事執行處之通知，反訴
      被告拍定之總金額為新臺幣（下同）483 萬88元，以14個
      車位計，每個車位價格應計為34萬5006元等語。並聲明：
      反訴被告應將坐落臺北市○○區○○路4 段378 號地下三
      層如附圖編號7 、28號所示之車位所有權，各以34萬5006
      元分別出售予反訴原告二人，並協同辦理移轉登記事審。
    (二)反訴被告（即本訴原告）則以：
      其否認曾與反訴原告郝愛玲、吳鼎慶於99年6 月11日召開
      協調會，亦否認有為同意出名與法拍兢標，事後再依照拍
      賣價金比例分攤之約定。反訴被告與反訴原告於99年6 月
      11日易係第一次見面，其目的僅係為被告吳鼎慶所執筆之
      聲明異議狀用印，當時係被告吳鼎慶稱聲明異議狀可用以
      干擾法拍，多拖延些許時間。況依常情而言，法拍兢標需
      繳納保證金，若三人有此約定，反訴原告二人理應先負擔
      一部分保證金，為何反訴原告二人均無出資之事實，且法
      拍兢標就兢標之拍賣價，三人理應有一共識，迄今並無任
      何證據證明三人有此共識存在，是兩造並無由反訴被告出
      名兢標，事後再依照拍賣價金比例分攤之約定等語，資為
      抗辯。並聲明：反訴原告之訴駁回。
三、兩造不爭執之事實：
    (一)證據上不爭執事項：
      1.原告主張返還停車位應就系爭停車位為原告所有之事實
        ，負舉證責任。
      2.被告抗辯99年6 月11日曾召開協調會，協調會中原告同
        意由其出名參與法拍競標，事後再依照拍賣價金比例分
        攤，被告應就該事實負舉證責任。
    (二)事實上不爭執事項：
      1.系爭停車位是在臺北市○○路○ 段678 號大廈內，該大
        廈是由通富建設股份有限公司（下稱通富公司）所建造
        ，原告之妻黃蔭於82年購買3 個車位，被告郝愛玲、吳
        鼎慶各購買1 個車位，均未取得停車位之所有權。
      2.通富公司之負責人許鴻基，臺灣臺北地方法院97年度執
        更一字第12號返還價金等強制執行事件，拍賣債務人許
        鴻基所有之不動產，其中乙標之拍賣標的物為坐落臺北
        市○○區○○段七小段662 地號上之同地段1845號建物
        ，即門牌號碼臺北市○○區○○路4 段678 號地下三層
        ，權利範圍為14/46 之應有部分。
      3.系爭大廈地下三樓即1845建號，主要用途為防空避難兼
        停車場使用，設有46個停車位，其中均為機械式上下二
        層之停車位。取得停車位之專有使用權者，即得登記為
        系爭1845號建物之共有人，許鴻基名下之14/46 應有部
        分，依管委會資料所保留之停車位計有編號302、303、
        304、307、309、322、327、328、332、333、334、347
        、348、350號等共14個停車位（其中307、308即如附圖
        編號7 、28之車位） 。
      4.原告於99年8 月19日標得上開乙標標的物。
      5.被告郝愛玲將如附圖編號7 停車位出租予被告甘錫杖、
        被告吳鼎慶將如附圖編號28停車位出租予被告陳俊霖。
      6.99年6 月11日兩造在台北新站大樓管理委員會處開協調
        會（但兩造對於協調會的內容有爭執）。
四、本件兩造爭執之要旨：
    (一)證據上之爭點：
      原告就本院卷91、92頁的會議紀錄形式上真正爭執，是否
      可採？
    (二)事實上之爭點：
      99年6 月11日原告及被告郝愛玲的代理人甘錫琳、被告吳
      鼎慶是否曾召開協調會，協調會中原告同意由其出名參與
      法拍競標，事後再依照拍賣價金比例分攤？
    (三)法律上之爭點：
      1.原告請求被告郝愛玲、甘錫杖應將起訴書附圖編號7 之
        車位返還予原告及其餘共有人，是否有理？
      2.原告請求被告吳鼎慶、被告陳俊霖應將起訴書附圖編號
        28之車位返還予原告及其餘共有人，是否有理？
      3.反訴原告主張系爭停車位約定由原告先出名競標，故其
        等願意各給付34萬5006元，請求被告移轉系爭停車位是
        否有理由？
五、得心證之理由：
    (一)證據上之爭點：
      原告否認本院卷91、92頁會議紀錄形式上真正，無非係以
      91頁之會議紀錄上「陳吉麟」之姓名非原告親簽云云。然
      該等會議紀錄乃證人張哲堯所制作，已據其到庭結證屬實
      ，足認為該私文書形式上為真正，至於證人張哲堯證稱該
      會議紀錄乃聽從甘錫杖之言而制作，尚非確有該記載之事
      實等語或原告否認該會議紀錄上之簽名非其所為等等，均
      係對私文書之證明力所為之陳述，尚非因此而使該私文書
      不具證據能力，首揭敘明。
    (二)事實上之爭點：
      99年6 月11日原告及被告郝愛玲的代理人甘錫琳、被告吳
      鼎慶雖曾召開協調會，但協調會中未有「原告同意由其出
      名參與法拍競標，事後再依照拍賣價金比例分攤之協議：
      1.證人張哲堯具結證稱：「99年6月11日甘錫琳代理被告
        郝愛玲、被告吳鼎慶、原告及伊曾經召開協調會，但會
        議內沒有約定系爭停車位法拍後，依照比例分擔費用之
        結論」（本院卷80頁背面）、「第一個人來的是甘錫杖
        、原告陳吉麟、被告吳鼎慶是遲到，他說我們今天來是
        要請大家簽一個干擾法院辦案的聲明狀，購買的人有優
        先權，我問他說怎麼會這樣，他說那狀紙只是干擾辦案
        而已，我就回我的位子」（本院卷81頁背面）、「甘錫
        琳說如果我亂講的話，如果明年他當主委就把我開除，
        當時我很害怕，所以我才依照他的說法打這個字條（按
        ：即本院卷91、92頁之會議紀錄），但最後我沒有簽名
        」（本院卷82頁背面）、「會議紀錄資料有很多錯誤，
        比如當時開會的時間是11點，並非下午2點。又比如：
        會議紀錄內第一點提到B2車位是200到210萬、B3是150
        到160萬，是最近一兩個月甘錫琳拿他當時跟建商的契
        約資料給我看，我才這樣寫的。當時會議中根本沒有提
        到這件事。會議內容的第二點是正確的，與事實相符，
        但沒有講『為了降低未過戶之原購人損失，與會者同意
        第一次不要投標，待到第二標、第三標打8折再投票之
        事』。第三點、第四點會議沒有講，是甘錫琳逼我打的
        」等語（本院卷82頁背面、83頁正面），由是可知，兩
        造並未約定「由原告同意由其出名為被告參與法拍競標
        ，事後兩造再依照拍賣價金比例分攤」之約定。
      2.被告雖仍執詞抗辯稱有該協議就拍賣價金比例分擔之約
        定，然其所提之證明係99年6月聲明異議狀，細繹該狀
        內僅陳明「...系爭停車位因債務人與其他起造人股東
        間財務糾紛未解，致迄今仍未過戶，異議人等乃分管占
        有使用前列車位，以保權益，非無權占有，應不予拍賣
        ...」（本院卷49頁），該狀僅陳明其等分管占有之事
        實尚前開協議之約定，被告所言尚屬無據。
      3.被告雖再抗辯B2有五個車位之共有人，已依比例各付5
        分之1並完成過戶手續云云，然該五個車位之共有人是
        否曾與原告另有協議亦不得而知，基於契約自由原則，
        原告對於其拍得之車位本有自由之處分權，被告所言，
        亦非可採。
    (三)法律上之爭點：
      1.原告請求被告郝愛玲、甘錫杖應將起訴書附圖編號7 之
        車位返還予原告及其餘共有人，為有理由。
        綜前所述，被告辯稱「兩造約定由原告同意由其出名為
        被告參與法拍競標，事後兩造再依照拍賣價金比例分攤
        」既不可採，被告又無占有系爭停車位之權利，自屬無
        權占有，至於被告等人與建商或大樓起造人間之債務糾
        葛，基於債之相對性，自不得以之對抗原告。原告因應
        買債務人許鴻基所有之不動產而成為系爭車位共有人之
        一，並據其提出本院執行處函、權利移轉證書、建物登
        記簿謄本在卷可證，故原告依民法第767條之規定，請
        求被告郝愛玲、甘錫杖應將起訴書附圖編號7之車位返
        還予原告及其餘共有人為有理由，應予准許。
      2.原告請求被告吳鼎慶、被告陳俊霖應將起訴書附圖編號
        28之車位返還予原告及其餘共有人，為有理由：
        綜前所述，被告辯稱「兩造約定由原告同意由其出名為
        被告參與法拍競標，事後兩造再依照拍賣價金比例分攤
        」既不可採，被告又無占有系爭停車位之權利，自屬無
        權占有，至於被告等人與建商或大樓起造人間之債務糾
        葛，基於債之相對性，自不得以之對抗原告。原告因應
        買債務人許鴻基所有之不動產而成為系爭車位共有人之
        一，並據其提出本院執行處函、權利移轉證書、建物登
        記簿謄本在卷可證，故原告依民法第767條之規定，請
        求被告吳鼎慶、陳俊霖應將起訴書附圖編號28之車位返
        還予原告及其餘共有人為有理由，應予准許。
      3.反訴原告主張系爭停車位約定由原告先出名競標，故其
        等願意各給付34萬5006元，請求被告移轉系爭停車位，
        為無理由。
        據前所述，被告所提之證據尚不足以證明兩造有由原告
        先出名競標再由被告等人依拍得價金比例分擔之協議，
        從而，被告據該協議主張其等願各給付34萬5006元並請
        求原告移轉系爭車位即屬無據，應予駁回。
六、假執行宣告：
    原告陳明願供擔保，聲請宣告假執行，經核原告主張合於法
    律規定，爰酌定相當之擔保金額宣告之。
七、兩造其餘之攻擊或防禦方法及證據資料，經本院斟酌後，認
    為均不足以影響本判決之結果，自無逐一詳予論駁之必要，
    併此敘明
八、原告之訴為有理由，依民事訴訟法第78條，第390條第2項，
    判決如主文。
中    華    民    國   100    年    12    月    30    日
                  民事第二庭    法  官  趙子榮
以上正本係照原本作成
如對本判決上訴，須於判決送達後20日內向本院提出上訴狀。如
委任律師提起上訴者，應一併繳納上訴審裁判費。
中    華    民    國   100    年    12    月    30    日
                                書記官  謝榕芝